【裁判字號】    97,消債更,1961
【裁判日期】    980117
【裁判案由】    更生事件
【裁判全文】
臺灣板橋地方法院民事裁定          97年度消債更字第1961號
聲  請  人  甲○○
上列當事人依消費者債務清理事件聲請更生，本院裁定如下：
    主  文
更生及保全處分之聲請均駁回。
聲請費用由聲請人負擔。
    理  由
一、按債務人對於金融機構因消費借貸、自用住宅借款、信用卡
    或現金卡契約而負債務，在聲請更生或清算前，應提出債權
    人清冊，以書面向最大債權金融機構請求協商債務清償方案
    並表明共同協商之意旨，消費者債務清理條例第151 條第1
    項定有明文。揆其立法意旨無非認為債務人對於金融機構並
    已訂有債務協商機制，如能協商成立，債務人不需依本條例
    聲請更生或清算，可疏減法院負擔，有效分配司法資源，並
    使債務人得自主解決其債務，爰就此部分採行協商前置主義
    。又聲請更生或清算不合程式或不備其他要件者，法院應以
    裁定駁回之，但其情形可以補正者，法院應定期間先命補正
    ，復為同條例第8 條所明定。
二、本件聲請人即債務人向本院聲請更生，雖主張其有不能清償
    債務情事，前已提出債權人清冊，於民國97年7 月17日向最
    大債權金融機構國泰世華商業銀行（下稱國泰世華銀行）請
    求共同協商債務清償方案。惟國泰世華銀行於97年9 月19日
    來電告知180 期，2%，月繳10,570元，若不同意，銀行要退
    件等語，且態度又非常惡劣，並於同年9 月22日即發函表示
    聲請人要求主動退件，然聲請人於同年9 月25日接到該函後
    電洽國泰世華銀行並表示：本人又沒有做任何撤件之動作及
    要求銀行就本人聲請之前置協商做撤件等行為，為何貴公司
    所發的協商函卻表示是聲請人主動要求退件，本人皆未曾表
    示要撤件，然該行卻以惡劣及恐嚇之言語表示本人不接受銀
    行所給予之條件，你要擺爛可以啊，那就讓他擺爛等相當惡
    劣之語恐嚇本人。而本人亦誠心誠意想要解決對銀行所有之
    債務，望能在本人收入不穩定下扣除基本支出後所餘之金額
    以清償所有之債務，因而才會向銀行聲請前置協商，望銀行
    能幫本人之忙，但聲請前置協商後卻獲得銀行如此惡劣之行
    為、惡言相向及恐嚇，且又在本人未同意撤件下，國泰世華
    卻發函表示是本人主動要求退件，本人深不知該如何是好，
    懇請法院協助本人，以求重生之機會；且其無擔保或無優先
    權之債務總額未逾新臺幣1,200 萬元，復未經法院裁定開始
    清算程序或宣告破產云云。
三、經查：聲請人對於金融機構因消費借貸、自用住宅借款、信
    用卡或現金卡契約而負債務，且曾於97年7 月17日向最大債
    權金融機構國泰世華銀行請求共同協商債務清償方案，業據
    本院向該行查詢明確，有公務電話紀錄表在卷可稽。惟國泰
    世華銀行承辦人員於97年9 月2 日14時33分撥打聲請人之行
    動電話（0000000000）與其聯絡，並「照會客戶基本資料，
    確認為客戶本人申請前置協商，且告知其一旦參與前置協商
    ，其所擁有信用額度會凍結，所有金融產品將會停用且履行
    完前置協商後，信用註記為1 年，與其確認其可接受，並與
    其確認納入前置協商之債權銀行共7 家，各家銀行總債權金
    額1,642,509 元，客戶表示債權人及債權金額無誤。請客戶
    靜待本行通知試算之還款方案。」；嗣國泰世華銀行承辦人
    員再於同年月19日16時25分與聲請人聯絡，內容為「客戶原
    申請書表示每月可還款金額為8,000 元，給予還款方案：
    180 期，2%，月付金約10,570元，並告知退件與更生清算事
    宜，告知本行明日去電確認」；該行承辦人員復於同年月22
    日與聲請人聯絡，內容為「客戶言考慮後傾向以退件處理，
    因想增加工作收入，再申請前置協商，因目前本行給予之還
    款條件，其無法負擔，告知本行會以退件處理」；雙方又於
    97年9 月25日18時53分通話，內容為「客戶收到退件通知函
    ，質疑為何退件原因為：債務人主動撤案，終止協商，客戶
    又言本行未告知更生清算事宜，告知本行皆依規範告知完整
    資訊，並未刻意引導且隱瞞，是客戶與本行確認前置協商以
    退件處理，日後待薪資增加，會再重新申請前置協商，客戶
    反悔的說並未告知本行不申請更生清算事宜，告知目前已以
    退件處理，無法變更協商結果，客戶言是否換經辦反應，即
    可變更協商結果，告知無法！！！客戶言要向金管會、銀行
    公會、消基會等反應此項事宜。」等情，業經本院依消費者
    債務清理條例第9 條第1 項之規定依職權向國泰世華銀行查
    詢上情屬實，並有該行提出之電話紀錄影本1 份在卷可參。
    是聲請人雖主張國泰世華銀行承辦人員於97年9 月19日來電
    告知180 期，2%，月繳10,570元，若不同意，銀行要退件，
    且態度非常惡劣，並於同年9 月22日即發函表示聲請人要求
    主動退件等語，但就聲請協商之際，遭受銀行人員恐嚇、脅
    迫之言行及未徵得其同意即行退件乙節，並未舉證以為證明
    ，此部分主張已難遽信為真實。又依聲請人於97年9 月22日
    與國泰世華銀行承辦人員聯絡之際，表明：想增加工作收入
    ，再申請前置協商，並請國泰世華銀行承辦人員退回資料（
    即退件）之意旨，則國泰世華銀行承辦人員以其有撤回協商
    聲請之意，退回聲請資料，而未繼續協商程序，尚非無據。
    則該協商程序之無法續行，自屬可歸責於聲請人之事由，依
    誠信原則，聲請人自不得據以主張已符合消費者債務清理條
    例第153 條之情事，而得逕向法院聲請更生。綜上，本件聲
    請人既未遵循同條例第151 條第1 項之規定與全體金融機構
    債權人先行債務協商，上開欠缺又屬無從補正，依上說明，
    爰依消費者債務清理條例第8 條規定，裁定駁回其聲請。又
    本件更生之聲請既經駁回，則聲請人保全處分之聲請即失所
    附麗，爰併予駁回之。
中    華    民    國    98    年    1     月    17    日
              民事第二庭    法      官  陳麗玲
上為正本係照原本作成
如不服本裁定，應於裁定送達後10日內，以書狀向本院提出抗告
，並繳納抗告費新臺幣1千元
中    華    民    國    98    年    1     月    17    日
                            書  記  官   陳玉心


司法院資訊處製作；財團法人民間司法改革基金會備份。
